【裁判字號】    97,台上,3398
【裁判日期】    970723
【裁判案由】    偽造文書等罪
【裁判全文】
最高法院刑事判決            九十七年度台上字第三三九八號
上  訴  人  甲○○
選任辯護人  陳智義律師
上  訴  人  丙○○
            乙○○
上 列一 人
選任辯護人  邱景睿律師
上  訴  人  丁○○
            戊○○
上列上訴人等因偽造文書等罪案件，不服台灣高等法院中華民國
九十六年七月二十六日第二審判決（九十五年度金上訴字第一號
，起訴案號：台灣台北地方法院檢察署九十年度偵字第三二三二
、一０五五七、一四四五一號），提起上訴，本院判決如下：
    主  文
上訴駁回。
    理  由
一、乙○○、丁○○部分：
(一)、行使偽造私文書部分：
按刑事訴訟法第三百七十七條規定：上訴於第三審法院，非以判
決違背法令為理由，不得為之；是提起第三審上訴，應以原判決
違背法令為理由，係屬法定要件。如果上訴理由書狀並未依據卷
內訴訟資料，具體指摘原判決不適用何種法則或如何適用不當，
或所指摘原判決違法情事，顯與法律規定得為第三審上訴理由之
違法情形不相適合時，均應認其上訴為違背法律上之程式，予以
駁回。上訴人乙○○上訴意旨略稱：(一)、原判決理由欄僅說明扣
繳憑單及勞工保險卡為私文書，在職證明書為特種文書，但對乙
○○有何不法所有意圖？有何施以詐術之行為？未予論述說明，
有「判決不載理由」之違背法令。(二)、原判決認定丙○○、黃永
良、甲○○三人商定由中興銀行新莊分行承作大三鴻國際貨櫃股
份有限公司（下稱大三鴻公司）員工消費性貸款，並由聯普公司
從中收取仲介費。乙○○既未參與「商定」，亦未參與對外「招
攬」人頭之行為，無犯意聯絡且未參與犯罪行為之實行，僅幫忙
跑腿代為傳遞文件，充其量僅屬幫助犯，不能以共同正犯相繩。
(三)、原判決認定前往刻印店偽刻印章之人為王心平、黃永良，乙
○○既未參與，足見扣繳憑單等私文書係黃永良所偽造，乙○○
對偽造「在職證明」、「扣繳憑單」「勞工保險卡」均不知情。
(四)、乙○○並無核對貸款金額及全部申請人之機會，佣金均由陳
金龍分配給乙○○，可見乙○○非參與重要部分。案發時乙○○
年僅二十三歲，欠缺社會經驗，誤以為只要大三鴻公司同意，以
其等員工名義申請貸款應無不法，且所有文件及流程均非乙○○
所得掌握，因僅傳遞文件，獲利不超過新台幣二十萬元，且一再
向銀行人員表示願意歸還該不法所得，坦承自己之行為，完全配
合調查，原判決卻量處與犯罪情節較重之甲○○、丙○○相同之
重刑（有期徒刑一年八月），有適用刑法第五十七條不當之違法
。上訴人丁○○上訴意旨略稱：原判決謂證人王志賓、包丁輝證
稱由丁○○介紹貸款者，均由丁○○陪同前往五堵地區的貨櫃公
司洽辦信用貸款事宜；同案被告戊○○稱丁○○有至貨櫃場陪同
辦對保等情，與實際上係王心平陪同前往之事實不符，請傳訊王
志賓、包丁輝、王心平等人調查釐清。又丁○○當初與戊○○並
不認識，是王心平告知丁○○等陪同前往貨櫃場，由王心平帶領
所介紹之人進去對保，丁○○在貨櫃場外等候，未參與實際對保
簽名。丁○○所介紹之許銀發、包丁輝皆未貸到款項，包丁輝亦
被王心平等冒名代辦信用卡，丁○○與包丁輝二人皆被王心平所
欺瞞，不能論以共同正犯等語。
惟查：證據之取捨與其證明力之判斷，以及事實有無之認定，屬
事實審法院之職權，苟其取捨證據與判斷證據證明力並不違背經
驗法則及論理法則，即不容任意指為違背法令，而執為第三審適
法之上訴理由。原判決綜合全案卷證資料，本於事實審法院之推
理作用，認定上訴人乙○○、丁○○有其事實欄所載之行使偽造
私文書犯行（另牽連犯行使偽造特種文書及詐欺取財部分，駁回
上訴理由詳如後述），因而撤銷第一審關於乙○○、丁○○二人
科刑部分之判決，改判仍依行為時牽連犯及連續犯規定從一重論
其二人以共同連續行使偽造私文書，足以生損害於他人罪；量處
乙○○有期徒刑壹年捌月，偽造「大三鴻國際貨櫃股份有限公司
」、「林宏吉」之印章各壹枚及如原判決附表一、二、三所示偽
造之印文、署押均沒收；量處丁○○有期徒刑壹年，減為有期徒
刑陸月，如易科罰金，以銀元佰元即新台幣玖佰元折算壹日，
偽造「大三鴻國際貨櫃股份有限公司」、「林宏吉」之印章各壹
枚及如原判決附表一、二、三所示偽造之印文均沒收。已詳細說
明其所憑之證據及認定之理由，且對其二人否認犯罪所辯各節，
如何均不足採，詳加說明指駁。所為論斷，俱有卷存之證據資料
可資覆按，要無採證認事違背經驗法則、論理法則，或有其他違
背法令情形。原判決又敘明其所認定以大三鴻公司員工名義向中
興銀行及中華銀行貸款部分，乙○○、丁○○與丙○○、戊○○
、陳金龍、黃永良、柯賢琮及姓名年籍不詳綽號「龍飛」、「大
鼻」之成年男子暨原判決附表一、二持各該申請人身分證申貸之
人間，就偽造原判決附表一、二所示之私文書部分有犯意聯絡及
行為分擔，均為共同正犯。又乙○○、丁○○與黃永良、王心平
、戊○○、何亞等人間，就喜福會行銷股份有限公司向富邦銀行
及台東企業銀行冒貸未遂及向富邦銀行木柵分行辦理信用卡，而
偽造原判決附表三所示之私文書，有犯意聯絡及行為分擔，均為
共同正犯之依據及理由。復說明扣繳憑單係所得稅扣繳義務人所
填發，為證明全年度支付員工薪資等所得及代為扣繳綜合所得稅
之情形，為徵、繳雙方與申報綜合所得稅之依據；勞工保險卡則
係記載員工投保薪資，均屬私文書。在職證明性質上雖亦屬私文
書，然其作用係在證明服務之公司及其職位，為刑法第二百十二
條所稱之「關於能力服務證書」之特種文書（見原判決理由六之
論述說明），核無理由不備或論以共同正犯適用法則不當之情形
，不得任意指摘違法，而執為上訴第三審之合法理由。至刑罰之
量定乃法院之職權，原判決已敘明審酌上訴人等犯罪之情狀，而
於法定刑內量處其刑之理由，亦難任意指摘為違法。另丁○○於
上訴第三審後，請求法律審之本院傳訊證人調查證據，亦非上訴
第三審之適法理由。乙○○、丁○○其他上訴意旨，或對偽造文
書以外部分為指摘，或就原審採證認事職權之適法行使，或對原
判決已論述明白之事項，任意指摘違法，均非對偽造文書部分為
具體指摘之合法上訴第三審理由。應認其二人對於行使偽造私文
書部分之上訴違背法律上之程式，予以駁回。
(二)、行使偽造特種文書及詐欺取財部分：
按刑事訴訟法第三百七十六條所列各罪之案件，經第二審判決者
，不得上訴於第三審法院，法有明文。乙○○、丁○○牽連犯行
使偽造特種文書及詐欺取財部分，分屬刑事訴訟法第三百七十六
條第一款、第三款之案件，依上開說明，既經第二審判決，自不
得上訴於第三審法院。縱此部分與前開乙○○、丁○○行使偽造
私文書部分有牽連關係，為裁判上一罪，但其二人行使偽造私文
書部分之上訴為不合法，本院應從程序上予以駁回，而無從為實
體上判決，對於輕罪之此部分，亦無從適用審判不可分原則，為
實體上審判。乙○○、丁○○二人猶對此部分一併提起上訴，顯
為法所不許，應併予駁回。
二、甲○○部分：
原判決依刑法第三百四十二條第一項論上訴人甲○○以為他人處
理事務，意圖為自己不法之利益及損害本人之利益，而為違背其
任務之行為，致生損害於本人之利益罪，量處有期徒刑壹年捌月
（另認甲○○被訴詐欺、偽造文書及違反銀行法部分，犯罪不能
證明，不另為無罪之諭知），該罪核屬刑事訴訟法第三百七十六
條第五款之案件，依上開說明，既經第二審判決，自不得上訴於
第三審法院。甲○○猶提起上訴，自為法所不許，應予駁回。
三、丙○○、戊○○部分：
查第三審上訴書狀，應敘述上訴之理由，其未敘述者，得於提起
上訴後十日內補提理由書於原審法院，已逾上述期間，而於第三
審法院未判決前仍未提出上訴理由書狀者，第三審法院應以判決
駁回之，刑事訴訟法第三百八十二條第一項、第三百九十五條後
段規定甚明。上訴人丙○○、戊○○不服原審論處其二人連續行
使偽造私文書罪刑之判決，於民國九十六年八月十六日、同月十
七日先後提起上訴，並未敘述上訴理由，迄今逾期已久，於本院
未判決前仍未提出，依上開規定其二人之上訴自非合法，均應予
駁回。
據上論結，應依刑事訴訟法第三百九十五條，判決如主文。
中    華    民    國  九十七  年    七    月  二十三  日
                      最高法院刑事第九庭
                          審判長法官  洪  文  章
                                法官  王  居  財
                                法官  郭  毓  洲
                                法官  黃  梅  月
                                法官  邱  同  印
      本件正本證明與原本無異
                                      書  記  官
中    華    民    國  九十七  年    七    月  二十九  日
                                                      K


司法院資訊處製作；財團法人民間司法改革基金會備份。
